【裁判字號】    97,訴,1271
【裁判日期】    970822
【裁判案由】    偽造文書
【裁判全文】
臺灣臺南地方法院刑事判決              97年度訴字第1271號
公  訴  人  臺灣臺南地方法院檢察署檢察官
被      告  甲○○
上列被告因偽造文書案件，經檢察官提起公訴（96年度偵緝字第
1994號），被告於本院準備程序進行中，先就被訴事實為有罪之
陳述，經本院合議庭裁定由受命法官獨任進行簡式審判程序，判
決如下：
    主    文
甲○○行使偽造私文書，足以生損害於他人，處有期徒刑陸月，
如易科罰金，以銀元參佰元即新臺幣玖佰元折算壹日。於「動產
擔保交易動產抵押設定登記申請書」上偽造之「乙○○」署名壹
枚及於「車輛動產抵押契約書」上偽造之「乙○○」之署押貳枚
均沒收。
    事實及理由
一、本案被告所犯刑法第二百十六條、第二百十條行使偽造私文
    書及同法第二百十四條使公務員登載不實等罪，並非死刑、
    無期徒刑或最輕本刑有期徒刑三年以上之罪，亦非高等法院
    管轄第一審案件，且於準備程序進行中，被告先就被訴事實
    為有罪之陳述，經告知被告簡式審判程序之旨，並聽取檢察
    官、被告之意見後，本院合議庭裁定由受命法官進行簡式審
    判程序，是本案之證據調查，依刑事訴訟法第二百七十三條
    之二、第一百五十九條第二項之規定，不適用傳聞法則有關
    限制證據能力之相關規定；並得依同法第三百十條之二準用
    第四百五十四條之規定製作略式判決書（僅記載「證據名稱
    」），合先敘明。
二、本件犯罪事實引用起訴書之記載（如附件）。
三、前項犯罪事實，有下列事證足資證明：
（一）、被告甲○○於本院審理時及偵查時之自白；
（二）、證人李銘權、黃吳金鳳於偵查中之證述；
（三）、動產擔保交易動產抵押設定登記申請書、車輛動產抵押
        設定登記申請書影本及被害人黃玉誠之國民身分證影本
        各一份；
      本件事證明確，被告之犯行，堪以認定。
四、核被告甲○○所為，係犯刑法第二百十條、第二百十六條之
    行使偽造私文書罪、第二百十七條第一項之偽造署押罪及第
    二百十四條使公務員登載不實罪。被告偽造署押之行為，為
    偽造私文書之階段行為，其偽造私文書後復持以行使，偽造
    私文書之低度行為，應為行使偽造私文書之高度行為所吸收
    ，均不另論罪。按被告行為後，刑法部分條文業於九十四年
    一月七日經立法院三讀修正，而經總統於九十四年二月二日
    公布並於九十五年七月一日施行，而新修正之刑法第二條第
    一項規定：「行為後法律有變更者，適用行為時之法律。但
    行為後之法律有利於行為人者，適用最有利於行為人之法律
    。」，而該法係規範行為後法律變更所生新舊法律比較之準
    據法，於新法施行後，即應逕用該條為「從舊從輕」之比較
    ；且本次法律變更，比較時應就罪刑有關之共犯、未遂犯、
    想像競合犯、牽連犯、連續犯、結合犯，以及累犯加重、自
    首減輕暨其他法定加減原因（如身分加減）與加減例等一切
    情形，綜其全部罪刑之結果而為比較（最高法院九十五年五
    月二十三日九十五年度第八次刑庭會議決議參照）。經查：
（一）、按被告行為後，刑法已刪除第五十五條關於牽連犯之規
        定，則依修正前即行為時之舊法規定，應從一重罪處斷
        之罪，因新法已刪除牽連犯規定，若所犯各罪應依數罪
        併罰之規定分論併罰，則比較新舊法之規定，新法規定
        並非較有利於被告，依刑法第二條第一項本文之規定，
        應適用行為時之法律，即適用修正前刑法第五十五條牽
        連犯之規定，從一重處斷。查被告所犯刑法第二百十六
        條、第二百十條行使偽造私文書及同法第二百十四條使
        公務員登載不實二罪間，有方法、結果之牽連關係，揆
        諸前開說明，自應適用有利於行為人之法律即修正前刑
        法第五十五條牽連犯之規定，從一重以行使偽造私文書
        之罪處斷。
（二）、按被告行為後，刑法第四十一條第一項前段易科罰金之
        規定業已修正變更，新法規定：「犯最重本刑為五年以
        下有期徒刑以下之刑之罪，而受六個月以下有期徒刑或
        拘役之宣告者，得以新臺幣一千元、二千元或三千元折
        算一日，易科罰金。」，但依據舊法及修正前罰金罰鍰
        提高標準條例第二條前段（現已刪除）規定，被告行為
        時易科罰金折算標準，應以銀元三百元折算一日，經折
        算為新臺幣後，應以新臺幣九百元折算為一日。比較修
        正前後之易科罰金折算標準，當以修正前之規定，較有
        利於被告，則應依刑法第二條第一項本文規定，適用修
        正前刑法第四十一條第一項前段規定，定其折算標準。
（三）、按刑法第五十七條規定雖於九十四年二月二日修正公布
        ，並於九十五年七月一日施行，然此為法院就刑之裁量
        及酌減審認標準見解之明文化，非屬法律變更（最高法
        院九十五年度第八次刑事庭會議決議內容參照），毋庸
        比較。爰審酌被告犯罪之動機、目的、犯罪所生危害非
        輕，惟犯後坦承犯行，態度良好等一切情狀，量處如主
        文所示之刑，如諭知如易科罰金之折算標準，以示懲儆
        。另按在中華民國九十六年罪犯減刑條例於九十六年七
        月十六日施行前，經通緝而未於九十六年十二月三十一
        日以前自動歸案接受偵查、審判或執行者，不得依該條
        例減刑，此該條例第五條固訂有明文規定。查本件被告
        之犯罪係於九十六年四月二十四日以前所為，惟其係在
        上開條例施行前之九十五年七月三十一日經臺灣臺南地
        方法院檢察署發佈通緝，並於九十六年十二月十三日緝
        獲，此有通緝書及緝獲警詢筆錄在卷可稽，其未於九十
        六年十二月三十一日前自動歸案接受偵查，依前揭之規
        定，不得予以減刑，附此敘明。
（四）、末查：被告於動產擔保交易動產抵押設定登記申請書之
        債務人欄上偽造之「乙○○」署名一枚及於車輛動產抵
        押契約書之抵押物提供人欄及立契約書人甲方欄上偽造
        之「乙○○」之署名二枚，均屬偽造之署名，不問屬於
        犯人與否，均應依刑法第二百十九條規定，宣告沒收之
        。
據上論斷，應依刑事訴訟法第二百七十三條之一第一項、第二百
九十九條第一項前段、第三百十條之二、第四百五十四條第二項
，刑法第二條第一項前段、第二百十六條、第二百十條、第二百
十四條、第二百十九條，廢止前刑法第五十五條後段，修正前刑
法第四十一條第一項前段，判決如主文。
本案經檢察官陳建弘到庭執行職務。
中    華    民    國    97    年     8    月    22    日
                  刑事第四庭    法  官  黃翰義
以上正本證明與原本無異。
如不服本判決應於收受本判決後10日內向本院提出上訴書狀，並
應敘述具體理由。如未敘述上訴理由者，應於上訴期間屆滿後20
日內向本院補提理由書狀（均須按他造當事人之人數附繕本）「
切勿逕送上級法院」。
                                書記官  謝文心
中    華    民    國    97    年    8     月    23    日
附錄本件論罪科刑法條全文：
中華民國刑法第216條
行使第210條至第215條之文書者，依偽造、變造文書或登載不實
事項或使登載不實事項之規定處斷。
中華民國刑法第210條
偽造、變造私文書，足以生損害於公眾或他人者，處5年以下有
期徒刑。
中華民國刑法第214條
明知為不實之事項，而使公務員登載於職務上所掌之公文書，足
以生損害於公眾或他人者，處3年以下有期徒刑、拘役或5百元以
下罰金。


司法院資訊處製作；財團法人民間司法改革基金會備份。
